【裁判字號】    98,訴,64
【裁判日期】    980304
【裁判案由】    偽造文書等
【裁判全文】
臺灣宜蘭地方法院刑事判決                98年度訴字第64號
公  訴  人  臺灣宜蘭地方法院檢察署檢察官
被      告  乙○○
上列被告因偽造文書等案件，經檢察官提起公訴（98年度偵字第
233號），被告於準備程序中就被訴事實為有罪之陳述，本院合
議庭裁定適用簡式審判程序，判決如下：
    主  文
乙○○犯竊盜罪，處有期徒刑參月，如易科罰金，以銀元參佰元
即新臺幣玖佰元折算壹日。減為有期徒刑壹月又拾伍日，如易科
罰金，以銀元參佰元即新臺幣玖佰元折算壹日。自備鑰匙壹支沒
收。又犯竊盜罪，處有期徒刑參月，如易科罰金，以銀元參佰元
即新臺幣玖佰元折算壹日。減為有期徒刑壹月又拾伍日，如易科
罰金，以銀元參佰元即新臺幣玖佰元折算壹日。自備鑰匙壹支沒
收。又犯變造私文書罪，處有期徒刑肆月，如易科罰金，以新臺
幣壹仟元折算壹日。減為有期徒刑貳月，如易科罰金，以新臺幣
壹仟元折算壹日。應執行有期徒刑肆月，如易科罰金，以銀元參
佰元即新臺幣玖佰元折算壹日。自備鑰匙貳支沒收。
    事  實
一、乙○○意圖為自己不法之所有，於民國95年3月1日上午7時
    許，在花蓮縣吉安鄉○里○街160號前，以自備鑰匙1支，竊
    得丙○○所有車牌號碼U8-2828號自用小客貨車。復又於同
    年5月14日上午9時許，在宜蘭縣宜蘭市○○路校舍巷26之51
    號巷口，以另1把自備鑰匙，竊得甲○○所有車牌號碼U2-74
    70號自用小客車。乙○○為防免其所竊得上開車輛被查覺而
    暴露其竊盜犯行，除於同年10月3日將上開2輛車輛交張育宏
    （業經本院另案審結）藏放於其向謝茂俊所承租之宜蘭縣冬
    山鄉○○路○段564號後方鐵皮屋，並由乙○○拔除上開2輛
    車輛之車牌。乙○○再基於偽造準私文書之犯意，於96年2
    月間某日，在上開鐵皮屋內，將車牌號碼U8-2828號自用小
    客貨車之引擎號碼「4G64A026477」之末六碼磨去，而變造
    上開車輛引擎號碼成為「4G64A」，足以生損害於丙○○及
    公路監理機關對於車籍管理之正確性。嗣後因張育宏積欠上
    開處所之租金，經謝茂俊向警方投訴，警方至上開鐵皮屋查
    看，才發現上揭2輛車輛。張育宏後因贓物案件經檢察官提
    起公訴後，於本院審理時供稱車輛來源係應乙○○要求所寄
    放等語，經乙○○到庭坦承上開犯行，而查知上情。
二、案經本院函送臺灣宜蘭地方法院檢察署檢察官偵查起訴。
    理  由
一、上揭犯罪事實，迭據被告乙○○於檢察官偵訊中及本院審理
    時均坦承不諱，核與證人即被害人丙○○、甲○○於警訊中
    指述失竊情節相符，另有證人張育宏就上開2輛車輛來源係
    被告所寄放等語，於本院另案指證甚詳。復有贓物認領保管
    單、車號查詢汽車車籍各2紙、相片4幀及本院97年度易字第
    244號刑事判決在卷可佐，足信被告上開自白確與事實相符
    。是本件事證明確，被告犯行堪以認定，均應依法論科。
二、按被告竊盜行為後，94年2月2日修正公布之刑法，已於95年
    7月1日生效施行。依修正後之刑法第2條第1項規定「行為後
    法律有變更者，適用行為時之法律。但行為後之法律有利於
    行為人者，適用最有利於行為人之法律」。茲將被告於刑法
    修正前所為之竊盜部分以及與刑法修正後所為偽造文書部分
    之定執行刑部分，關於新舊法比較適用說明如下：
  (一)刑法第320條第1項定有罰金刑，而該罪罰金刑之下限，依修
    正前刑法第33條第5款規定：「主刑之種類如左：五、罰金
    ，一元以上。」換算成新台幣為3元，修正後刑法第33第5款
    規定為：「主刑之種類如下：五、罰金，新台幣一千元以上
    ，以百元計算之。」，是依修正後刑法第33條第5款規定，
    就罰金刑之下限有所提高，是修正後刑法之規定並未較有利
    於被告，應適用修正前刑法之規定。
  (二)修正前刑法第41條第1項前段及罰金罰鍰提高標準條例第2條
    之規定，關於易科罰金之折算標準，應以銀元3百元折算1日
    ，經換算為新臺幣後，應以新臺幣9百元折算為1日。惟修正
    後刑法第41條第1項前段則規定「犯最重本刑為五年以下有
    期徒刑以下之刑之罪，而受六個月以下有期徒刑或拘役之宣
    告者，得以新臺幣一千元、二千元或三千元折算一日，易科
    罰金。」是經比較新舊法之結果，修正後刑法並非較有利被
    告。
  (三)修正前刑法第51條第5款規定：「數罪併罰，分別宣告其罪
    之刑，宣告多數有期徒刑者，於各刑中之最長期以上，各刑
    合併之刑期以下，定其刑期，但不得逾二十年。」。修正後
    同條款則規定「數罪併罰，分別宣告其罪之刑，宣告多數有
    期徒刑者，於各刑中之最長期以上，各刑合併之刑期以下，
    定其刑期。但不得逾三十年。」是修正前之規定較有利於被
    告。
  (四)是綜合與罪刑有關部分之比較新舊法之結果，新法並非較有
    利於被告，是關於被告上開竊盜犯行部分，應適用修正前刑
    法之規定；而關於被告竊盜犯行以及與刑法修正後所犯偽造
    文書犯行定執行刑部分，亦應適用修正前罰金罰鍰提高標準
    條例第2條、修正前刑法第41條第1項規定，以最有利於行為
    人之規定諭知易科罰金之折算標準。
三、按汽車引擎號碼係表示製造工廠、車型、序號用意之標誌，
    依刑法第220條規定，以私文書論。且磨去部分引擎號碼，
    而造成與原本不同之號碼，已足生損害於公路監理機關對於
    車籍管理之正確性及原車主，自應論以刑法第210條之變造
    私文書罪。故核被告所為，係犯刑法第320條第1項之竊盜罪
    及同法第210條、第220條第1項之變造私文書罪。被告所犯2
    次竊盜罪與變造私文書罪間，犯意各別，行為互殊，應分論
    併罰。爰審酌被告於竊盜後，為防免竊得車輛被察覺係贓車
    ，竟變造汽車引擎號碼，對被害車主之權益、警方追贓之查
    緝及車籍管理等，均構成相當之危害，惟念其變造引擎號碼
    之車輛僅1輛，以及犯罪之動機、目的、手段，查獲後坦承
    犯行，顯有悔悟之犯後態度良好等一切情狀，各量處如主文
    所示之刑，及適用最有利於被告之法律定其應執行之刑，並
    諭知易科罰金之折算標準。
四、又本件被告犯罪時間均在96年4月24日以前，依中華民國九
    十六年罪犯減刑條例規定，各減其刑2分之1。
五、又被告用以竊取上開車輛之鑰匙2支，為被告所有並供被告
    犯罪之用，業據被告供明在卷，是該鑰匙雖未扣案，但無證
    據證明已經滅失，自應依刑法第38條第1項第2款宣告沒收。
據上論斷，應依刑事訴訟法第273條之1第1項、第299條第1項前
段，刑法第2條第1項、第320條第1項、第210條、第220條第1項
、第41條第1項前段、第38條第1項第2款、修正前刑法第41條第1
項前段、第51條第5款，刑法施行法第1條之1第1項，修正前罰金
罰鍰提高標準條例第2條前段，現行法規所定貨幣單位折算新臺
條例第2條，中華民國九十六年罪犯減刑條例第2條第1項第3款、
第7條，判決如主文。
本案經檢察官劉憲英到庭執行職務。
中    華    民    國    98    年    3     月    4    日
                  刑事第四庭法  官  蔡仁昭
以上正本證明與原本無異。
如不服本判決應於收受送達後十日內向本院提出上訴書狀，並應
敘述具體理由；其未敘述上述理由者，應於上訴期間屆滿後二十
日內向本院補提理由書 (均須按他造當事人之人數附繕本)「切
勿逕送上級法院」。
                            書記官  陳建宇
中    華    民    國    98    年    3     月    4    日
附錄本案論罪科刑主要法條：
中華民國刑法第320條第1項
（普通竊盜罪）
意圖為自己或第三人不法之所有，而竊取他人之動產者，為竊盜
罪，處5年以下有期徒刑、拘役或5百元以下罰金。
中華民國刑法第210條
（偽造變造私文書罪）
偽造、變造私文書，足以生損害於公眾或他人者，處5年以下有
期徒刑。
中華民國刑法第220條第1項
（準文書）
在紙上或物品上之文字、符號、圖畫、照像，依習慣或特約，足
以為表示其用意之證明者，關於本章及本章以外各罪，以文書論
。


司法院資訊處製作；財團法人民間司法改革基金會備份。
